【裁判字號】    95,訴,1020
【裁判日期】    950908
【裁判案由】    毒品危害防制條例
【裁判全文】
臺灣彰化地方法院刑事判決              95年度訴字第1020號
公  訴  人  臺灣彰化地方法院檢察署檢察官
被      告  甲○○
上列被告因違反毒品危害防制條例案件，經檢察官提起公訴（95
年度毒偵字第1923號），本院判決如下：
    主    文
甲○○施用第一級毒品，累犯，處有期徒刑拾壹月。
    犯罪事實
一、甲○○前因施用毒品案件，經本院以91年度毒聲字第2209號
    裁定送觀察、勒戒後，認無繼續施用毒品傾向，已於民國91
    年9 月23日執行完畢釋放，由臺灣彰化地方法院檢察署檢察
    官以91年度毒偵字第2160號為不起訴處分確定；再因施用毒
    品案件，經本院以93年度訴字第875 號判決判處有期徒刑10
    月確定，已於94年6 月9 日縮刑期滿執行完畢。猶不思悔改
    ，於上揭觀察、勒戒執行完畢釋放後5 年內，復基於施用第
    一級毒品海洛因之犯意，於95年2 月3 日下午1 時11分為警
    採尿前96小時內之某時，在不詳處所，以不詳方式施用第一
    級毒品海洛因1 次。嗣於95年2 月3 日下午1 時11分許，經
    彰化縣警察局鹿港分局辦理列管毒品人口定期檢驗，通知甲
    ○○到場採驗尿液，結果呈嗎啡陽性反應，始查悉上情。
二、案經彰化縣警察局鹿港分局報告臺灣彰化地方法院檢察署檢
    察官偵查起訴。
    理    由
一、訊據被告甲○○固不否認於上開時地為警採驗尿液，本案檢
    體編號JＺ00000000000 號尿液確實為伊當日所排放，採尿瓶
    亦為伊所密封，及詮昕科技股份有限公司所出具之檢驗報告
    為真等情，惟矢口否認有何施用第一級毒品海洛因之犯行，
    辯稱：伊確實已未施用海洛因，驗尿報告會呈嗎啡陽性反應
    ，可能是伊因肝病服用天晟醫院開立之藥品及中藥所導致云
    云。
二、經查：
  (一)被告於上開時地採尿後，經警送詮昕科技股份有限公司以氣
    相層析質譜儀法（GC\MS） 確認檢驗結果，呈嗎啡陽性反應
    ，有彰化縣警察局鹿港分局列管毒品人口尿液檢體採集送驗
    紀錄表、詮昕科技股份有限公司00000000號濫用藥物尿液檢
    驗報告各1 紙在卷可憑。按詮昕科技股份有限公司依氣相層
    析質譜儀法檢測，所採定量偵測極限（LOQ） ，嗎啡為75ng
    / ml；亦即檢出值若大於LOQ 便能確認尿中確實存在此毒品
    ；且氣相層析質譜儀法乃目前就藥物篩檢結果必須進一步確
    認時所最常採用之確認方法，因此在良好的操作條件下，以
    氣相層析質譜儀作藥物及其代謝物之定性及定量分析，幾乎
    不會有偽陽性反應產生，是被告之尿液經詮昕科技股份有限
    公司以該種檢驗方法檢驗確認後，其尿液中嗎啡濃度高達40
    2ng/ml，遠高於該公司所設定之閾值75ng/ml ，應足認定其
    尿液中確有嗎啡陽性反應。次按海洛因施打進入人體，藉人
    體解毒系統之代謝作用會迅速代謝成6-乙醯嗎啡，然後再轉
    變成嗎啡，一般施用海洛因後24小時內經由尿液排出量可達
    使用劑量之80％，至於海洛因施用後於尿液中可檢出嗎啡反
    應之時間，受施用劑量、頻率、施用方式、飲水量多寡、個
    人體質及其代謝情況等因素影響，因個案而異，一般可檢出
    之時間為海洛因施用後2-4 天內【參見行政院衛生署管制藥
    品管理局90年5 月4 日管檢字第93902 號函、92年3 月10日
    管檢字第0920001495號函】，是可知配合較具公信力之儀器
    （如氣相質譜儀），對於施用海洛因後96小時（即4 日）排
    放之尿液進行檢測，仍可能檢測出嗎啡陽性反應。則被告之
    尿液經以氣相層析質譜儀法（GC\MS） 確認檢驗結果既確呈
    嗎啡陽性反應，被告於採尿（即95年2 月3 日下午1 時11分
    許）前96小時內某時曾施用第一級毒品海洛因1 次之犯行，
    應可認定。
  (二)至被告雖以前詞置辯，惟查：被告係於94年11月30日下午6
    時15分許因有肝炎急性發作症狀，至天晟醫院急診住院，並
    於同年12月6 日出院，醫院給予之處方簽藥品為維他命B 、
    保肝劑、增進食慾藥劑及鎮靜安眠藥，該等藥品均未含有嗎
    啡成分，服用後亦不會影響尿液毒品檢驗結果等情，業經天
    晟醫院以95年4 月21日天晟法字第95042101號函說明明確，
    則被告辯稱其可能係服用天晟醫院藥品引起嗎啡陽性反應云
    云，洵屬無據。另其所辯稱服用中藥部份，經本院諭知被告
    提供資料供本院調查後逾一個月，被告不但無法提供藥品供
    本院調查，連中藥名稱、在何處購買及其稱幫其購買中藥之
    人的真實姓名亦無法提供予本院，則被告既無法提供足夠資
    料供本院調查，自無法僅憑其所稱當時有服用中藥之辯詞，
    為其有利之認定；況部份藥品雖因含有可待因成份導致尿液
    檢驗時可能會呈嗎啡陽性反應，但根據美國臨床化學協會出
    版之文獻資料，每毫升尿液中總可待因含量大於300ng ，且
    嗎啡與可待因含量比小於2 比1 ，始可研判為服用可待因所
    致，有法務部調查局90年8 月23日（90）陸（一）字第9005
    4261號函影本1 紙附卷可稽，則本案被告尿液驗出之可待因
    含量既小於每毫升75ng，嗎啡與可待因之含量比又大於5 比
    1 ，有上開尿液檢驗報告可佐，均與上揭函所說明服用藥品
    之尿液檢查結果不符，益顯被告上開辯詞無足憑採。
  (三)被告前因施用毒品案件，經本院以91年度毒聲字第2209號裁
    定送觀察、勒戒後，認無繼續施用毒品傾向，已於91年9 月
    23日執行完畢釋放，有臺灣高等法院被告前案紀錄表1 份在
    卷可參，被告於前揭觀察、勒戒執行完畢釋放後5 年內，再
    犯施用毒品犯行，亦堪認定。本案事證已臻明確，被告施用
    第一級毒品海洛因犯行堪予認定，應依法論科。
三、核被告所為，係犯毒品危害防制條例第10條第1 項之施用第
    一級毒品。其為供己施用而於施用前持有海洛因之低度行為
    ，為其施用之高度行為所吸收，不另論罪。又查被告曾因施
    用毒品案件，經本院以93年度訴字第875 號判決判處有期徒
    刑10月確定，已於94年6 月9 日縮刑期滿執行完畢，有臺灣
    高等法院被告前案紀錄表乙紙附卷可憑，其受此有期徒刑執
    行完畢後，5 年以內再犯有期徒刑以上之罪，為累犯，應依
    修正前刑法第47條之規定加重其刑【按被告行為後，刑法第
    47條於94年2 月2 日修正公布，並於95年7 月1 日施行，惟
    被告不論依修正前之刑法第47條，或修正後之刑法第47條第
    1 項之規定，均構成累犯，是於本案新法對被告而言並無較
    有利之情形，應依刑法第2 條第1 項前段之規定，適用行為
    時即修正前刑法第47條之規定。】。爰審酌被告犯罪之動機
    、目的係因施用毒品之習性難以戒除，其犯罪手段僅係戕害
    自己之身心、施用毒品次數僅1 次，但其犯罪後於證據明確
    下，仍矢口否認圖以卸責，造成司法資源之浪費，被告顯然
    欠缺悔悟自省之心等一切情狀，量處如主文所示之刑，以示
    懲儆。
據上論斷，應依刑事訴訟法第299 條第1 項前段，毒品危害防制
條例第10條第1 項，刑法第2 條第1 項前段、第11條前段、（修
正前）第47條，判決如主文。
本案經檢察官黃淑媛到庭執行職務。
中    華    民    國    95    年    9     月    8     日
                  刑事第一庭  審判長法  官  周淡怡
                                    法  官  周莉菁
                                    法  官  吳永梁
以上正本證明與原本無異。
如不服本判決，應於判決送達後10日內向本院提出上訴狀 (須附
繕本)。
中    華    民    國    95    年    9    月    11     日
                                    書記官  陳美敏
附錄論罪科刑法條全文：
毒品危害防制條例第10條
施用第一級毒品者，處6月以上5年以下有期徒刑。
施用第二級毒品者，處3年以下有期徒刑。


司法院資訊處製作；財團法人民間司法改革基金會備份。
